臺灣板橋地方法院刑事判決　　　　　　　96年度易字第2173號
公　訴　人　臺灣板橋地方法院檢察署檢察官
被　　　告　甲○○
上列被告因妨害自由等案件，經檢察官提起公訴（96年度調偵字
第362號），本院判決如下：
    主  文
甲○○犯恐嚇危害安全罪，處有期徒刑貳月，減為有期徒刑壹月
，如易科罰金，以銀元參佰元即新臺幣玖佰元折算壹日；又犯公
然侮辱罪，處拘役拾日，減為拘役伍日，如易科罰金，以銀元參
佰元即新臺幣玖佰元折算壹日。
    事  實
一、甲○○因乙○○（綽號幼齒）積欠其媳婦陳惠珍借款共新臺
    幣六萬元，多年未償還，心生不滿，於民國九十五年三月二
    十三日下午四時四十五分許，知悉乙○○在臺北縣三重市○
    ○○路一百一十八巷四十一號一樓之高月娥住處內，竟於騎
    機車經過高月娥住處前時，特意停車向屋內之乙○○，以臺
    語恫稱「幼齒ㄟ，你不要太假笑！不讓你走出一百一十八巷
    ！」，使乙○○心生畏懼，致生危害於乙○○之安全。甲○
    ○另於同年月二十九日下午三時許，在臺北縣三重市○○○
    路一百一十八巷五十八號前之公眾得出入之場所，見到乙○
    ○後，以臺語「幹你娘！你娘我來幹！幹你祖公媽！」等穢
    語，公然辱罵乙○○，使乙○○心中感到難堪及不快。
二、案經乙○○訴由臺灣板橋地方法院檢察署檢察官偵查起訴。
    理  由
一、前開事實，業據被告甲○○於本院審判期日中坦承不諱，核
    與證人即告訴人乙○○、證人高月娥於警詢及偵查中證述之
    情節互核相符，足認被告前揭自白與事實相符，堪予採信，
    本案事證明確，被告犯行已堪認定，自應依法論科。
二、按被告行為後，刑法業於九十四年二月二日修正公布，且自
    九十五年七月一日施行，修正後刑法第二條第一項規定：「
    行為後法律有變更者，適用行為時之法律，但行為後之法律
    有利於行為人者，適用最有利於行為人之法律。」（刑法第
    二條第一項固經修正，惟其僅係新、舊法之比較適用原則之
    宣示性指導原則，並非實體刑罰法律，自不生行為後法律變
    更之比較適用問題，應逕予適用修正後之此一規定）。則就
    屬於法律變更（即犯罪成立要件及其處罰效果之內容作修正
    或廢止）部分，自應就有利或不利於被告之一切相關情狀，
    綜合全部結果而為比較，以定其應適用之法律，且一經定其
    應適用之法律後，即需整體適用之，不得任意割裂適用（最
    高法院二十四年度上字第四六三四號判例參照）。被告所犯
    刑法第三百零五條恐嚇危害安全罪及第三百零九條第一項之
    公然侮辱罪，其法定最高度罰金刑為銀元三百元，又依罰金
    罰鍰提高標準條例第一條前段規定應提高十倍，為銀元三千
    元（依現行法規所定貨幣單位折算新臺幣條例第二條規定，
    即新臺幣九千元），而依九十五年六月十四日增訂之刑法施
    行法第一條之一之規定：「中華民國九十四年一月七日刑法
    修正施行後，刑法分則編所定罰金之貨幣單位為新臺幣。九
    十四年一月七日刑法修正時，刑法分則編未修正之條文定有
    罰金者，自九十四年一月七日刑法修正施行後，就其所定數
    額提高為三十倍。但七十二年六月二十六日至九十四年一月
    七日新增或修正之條文，就其所定數額提高為三倍」，則就
    刑法刑法第三百零九條第一項之公然侮辱罪之罰金刑提高三
    十倍，為新臺幣九千元，是就該罪名最高度罰金刑部分，修
    正前後並無不同，惟其最低度罰金刑依修正前刑法第三十三
    條第五款之規定為銀元一元（即新臺幣三元）以上，而修正
    後刑法第三十三條第五款則規定為新臺幣一千元以上，比較
    新、舊刑法第三十三條第五款之規定，以修正前之規定較有
    利於被告。而刑法第四十一條等規定，就易科罰金之折算標
    準部分，如依修正前刑法第四十一條第一項及修正前罰金罰
    鍰提高標準條例第二條之規定，應以銀元三百元即新臺幣九
    百元折算一日，惟若依修正後刑法第四十一條第一項前段（
    原罰金罰鍰提高標準條例第二條已同時刪除）之規定，應以
    新臺幣一千元、二千元或三千元折算一日，二者相較之下，
    應以修正前之規定較有利於被告，綜合上開比較結果，應認
    修正後刑法規定，並非較有利於被告，揆諸前開說明，則就
    上開法律，應依修正後刑法第二條第一項前段之規定，一體
    適用修正前即行為時之法律，附此敘明。核被告所為，係犯
    刑法第三百零五條之恐嚇危害安全罪及同法第三百零九條第
    一項之公然侮辱罪。被告所犯上開二罪，犯意個別，行為互
    殊，應分論併罰。爰分別審酌被告因金錢債務糾紛，不思循
    合法管道理性處理，竟出言恐嚇及辱罵告訴人，犯罪後於警
    詢、偵查與本院準備程序中均矢口否認犯行，無謂耗費有限
    訴訟資源，兼衡被告年事已高，前未曾因犯罪而受刑之宣告
    ，素行尚可，有臺灣高等法院被告前案紀錄表一份在卷可稽
    ，因告訴人欠債未還，氣憤難平而為本案犯行之動機，犯罪
    時所受刺激，犯後於審理終結前終知坦承犯行，然因賠償金
    額認知差異過大，未能與告訴人達成和解之犯後態度等一切
    情狀，分別量處如主文所示之刑，並均諭知易科罰金之折算
    標準，以示薄懲。末查，被告本案犯罪之時間均在九十六年
    四月二十四日以前，悉合於中華民國九十六年罪犯減刑條例
    第二條第一項第三款之減刑條件，應減其宣告刑二分之一如
    主文所示。
據上論斷，應依刑事訴訟法第299 條第1 項前段，刑法第305 條
、第309 條第1 項、第2 條第1 項前段、修正前第41條第1 項前
段，罰金罰鍰提高標準條例第1 條前段、修正前第2 條，中華民
國九十六年減刑條例第2 條第1 項第3 款、第7 條，判決如主文
。本案經檢察官靳開聖到庭執行職務。
中　　華　　民　　國　　96　　年　 　9　　月 　　3　　日
                  刑事第八庭  法　官　王偉光
以上正本證明與原本無異
如不服本判決應於送達後10日內附理由向本院提出上訴狀
　　　　　　　　　　　　　    書記官　陳怡君
中　　華　　民　　國　　96　　年　 　9　　月　 　3　　日
附錄本案論罪科刑法條全文
中華民國刑法第305條（恐嚇危害安全罪）
以加害生命、身體、自由、名譽、財產之事，恐嚇他人致生危害
於安全者，處2年以下有期徒刑、拘役或3百元以下罰金。中華民
國刑法第309條（公然侮辱罪）
公然侮辱人者，處拘役或3百元以下罰金。
以強暴犯前項之罪者，處 1 年以下有期徒刑、拘役或 5 百元以
下罰金。
